【裁判字號】    92,交上易,713
【裁判日期】    921111
【裁判案由】    過失致死
【裁判全文】
臺灣高等法院臺南分院刑事判決              九十二年度交上易字第七一三號  Ｃ
      上  訴  人  臺灣臺南地方法院檢察署檢察官
      上  訴  人
      即  被  告  甲  ○  ○
右上訴人因過失致死案件，不服臺灣臺南地方法院九十二年度交訴字第九五號中華民
國九十二年六月五日第一審判決（起訴案號：臺灣臺南地方法院檢察署九十二年度偵
字第四一一六號），提起上訴，本院判決如左：
      主      文
上訴駁回。
甲○○緩刑肆年。
      事      實
一、甲○○於民國 (下同)九十二年一月八日晚間，駕駛車號ＴＥ─４６８３號自小
    客車，沿台南縣下營鄉○街村○○○路快車道由南往北方向行駛，於同日晚間十
    九時三十分許，途經中正北路四六六號前之快車道時，本應注意行車速度，依標
    誌或標線之規定及汽車行駛時，駕駛人應注意車前狀況並隨時採取必要之安全措
    施，而依當時情形，客觀上又無不能注意之情事，其能注意竟疏於注意該路段限
    速六十公里之車前狀況，貿然以時速逾六十公里之高速超速急馳，適有王金龍騎
    乘腳踏車同向行駛在前，王金龍本亦應注意慢車應在劃設之慢車道上靠右順序行
    駛且慢車不得侵入快車道行駛，而慢車在夜間行車，應燃亮燈光，依當時情形，
    客觀上亦無不能注意之情事，其能注意竟亦疏未注意，貿然將其未燃亮燈光之腳
    踏車向左偏駛侵入快車道上行進，致甲○○因超速見狀煞避不及，其汽車車頭遂
    在追撞王金龍之腳踏車後輪後因煞滑不及而翻車，並造成王金龍人車倒地，受有
    頭頸撞傷骨折併顱內出血，經送醫急救後仍於同日晚間二十一時十分許不治死亡
    。車禍事故發生後，台南縣警察局麻豆分局交通事故處理小組員警張登祐據報到
    場處理，在警員尚不知何人為肇事車輛之駕駛人前，甲○○主動表示其為駕駛人
    並自首犯行，接受裁判。
二、案經臺灣台南地方法院檢察署檢察官據報相驗後自動檢舉偵查起訴。
      理      由
一、上訴人即被告甲○○對於右開時、地駕車發生追撞車禍，致被害人王金龍死亡之
    事實均坦承不諱，且有道路交通事故現場圖暨道路交通事故調查報告表各一紙、
    道路交通事故現場蒐證照片十一幀在卷可資佐證，而死者王金龍係因本件車禍不
    治死亡，亦經臺灣台南地方法院檢察署檢察官督同檢驗員相驗明確，並製有勘驗
    筆錄、驗斷書及相驗屍體證明書等附卷可憑。按行車速度，依標誌或標線之規定
    ；汽車行駛時，駕駛人應注意車前狀況，並隨時採取必要之安全措施；慢車應在
    劃設之慢車道上靠右順序行駛；慢車不得侵入快車道行駛；慢車在夜間行車，應
    燃亮燈光，道路交通安全規則第九十三條第一項、第九十四條第三項、第一百二
    十四條第二項、第三項、第一百二十八條分別定有明文。查被告有經正常程序考
    領駕照，為有駕駛經驗之人，對於上開交通安全規則自知之甚稔，而被害人王金
    龍騎乘腳踏車上路，對於上開規定亦應知悉，俱為其等應注意之事項，而肇事當
    時係夜間有照明、天候晴、雙線道、柏油路面、標線清晰、有快慢車道劃分、路
    面乾燥、無缺陷、無障礙物、視距良好、速限六十公里，有前開調查報告表存卷
    可考，足見依當時狀況被告及被害人客觀上並無不能注意之情狀。被告雖僅自承
    其車禍當時之時速為六十公里等語（見原審法院九十二年五月二十二日審判筆錄
    ），惟其所駕駛之自小客車係在肇事現場留有兩側各為三十五．六公尺及三十五
    ．一公尺之煞車痕，且該輛自小客車在追撞被害人之腳踏車後並因之煞滑不及翻
    車，有卷附之前開道路交通事故現場圖繪明及事故現場相片可考，而依交通部函
    頒之一般公路汽車煞車距離、行車速度對照表查對結果可知，在三年以上之乾燥
    瀝青路面狀況下，行車速度達七十五公里時所需之煞車距離為三十二公尺，時速
    八十公里時所需之煞車距離為三十六公尺，有交通部道路交通安全督導會訂５．
    ４．交導登（６２）字第二三二號函文可資查考，以此對照可知，被告在肇事當
    時之行車速度應已超過時速七十五公里無疑，是被告應注意且能注意竟疏未注意
    該路段限速六十公里之車前狀況，貿然以時速逾六十公里之高速超速急馳，而被
    害人王金龍亦應注意能注意竟疏未注意，貿然將其未燃亮燈光之腳踏車向左偏駛
    侵入快車道上行進，致被告所駕駛之自小客車因超速見狀煞避不及而自後追撞，
    被害人王金龍並因之人車倒地受傷送醫不治死亡，被告及被害人王金龍均有違前
    開規定之注意義務，其均顯有過失，本件車禍經送臺灣省台南區車輛行車事故鑑
    定委員會鑑定結果亦同此認定，並鑑定被告甲○○為肇事主因、被害人王金龍為
    肇事次因，有該委員會南鑑字第九二０三一八號鑑定意見書一份在卷可為佐參。
    又被害人王金龍雖與有過失，然本件車禍既係被告之過失併合發生，被告之過失
    罪責仍不能因此即解免。而本件被害人王金龍係因此次車禍不治死亡，是被告甲
    ○○之過失駕駛行為，與被害人之死亡結果間，應具有相當因果關係，亦無疑義
    。從而，本件事證已甚明確，被告前揭犯行，堪以認定。
二、核被告甲○○所為，係犯刑法第二百七十六條第一項之過失致人於死罪。其肇事
    後未被有偵查權之公務員或機關發覺其為犯嫌前，留在事故現場向到場處理之警
    員自承犯行，進而接受裁判，此業經被告供明在卷可按，並經證人即本件車禍現
    場處理員警張登祐以職務報告書陳明在卷無訛，被告行為合乎自首之要件，應依
    刑法第六十二條前段減輕其刑。
三、原審認被告之罪證明確，因予適用刑法第二百七十六條第一項、第六十二條前段
    ，罰金罰鍰提高標準條例第一條前段等規定，並審酌被告之品行、應負過失責任
    之程度即其為肇事主因、及造成被害人王金龍死亡之結果、其犯後態度等一切情
    狀，量處被告有期徒刑十月。本院經核原判決認事用法，均無違誤，量刑亦稱妥
    適。檢察官上訴指摘原判決量刑過輕，被告上訴指摘原判決量刑過重，均為無理
    由，應予駁回。又查被告前未曾受有期徒刑以上刑之宣告，有卷附臺灣高等法院
    被告全國前案紀錄表可按，且於肇事後均已與告訴人達成和解，有民事和解書一
    份在卷可稽，本院認被告經此偵審程序及科刑判決之教訓，當知所警惕，信無再
    犯之虞，本院認所宣告之刑以暫不執行為適當，併宣告緩刑四年，以勵來茲而啟
    自新。
據上論斷，應依刑事訴訟法第三百六十八條，刑法第七十四條第一款，判決如主文。
本案經檢察官劉得鉦到庭執行職務。
中    華    民    國      九十二      年      十一      月      十一    日
                                  臺灣高等法院臺南分院刑事第四庭
                                      審判長法官  鄭    文    肅
                                            法官  黃    三    哲
                                            法官  王    浦    傑
右正本證明與原本無異。
不得上訴。
                                      法院書記官  蔡    振    豐
中    華    民    國      九十二      年      十一      月     十二     日
附錄法條：
刑法第二百七十六條：
因過失致人於死者，處二年以下有期徒刑、拘役或二千元以下罰金。
從事業務之人，因業務上之過失犯前項之罪者，處五年以下有期徒刑或拘役，得併科
三千元以下罰金。


司法院資訊處製作；財團法人民間司法改革基金會備份。
